【裁判字號】    92,上易,556
【裁判日期】    920819
【裁判案由】    過失致死
【裁判全文】
臺灣高等法院臺南分院刑事判決             九十二年度上易字第五五六號     Ｃ
      上  訴  人  臺灣嘉義地方法院檢察署檢察官
      上  訴  人
      即  被  告  戊  ○  ○
      選任辯護人  蔡  碧  仲  律師
右上訴人因被告過失致死案件，不服臺灣嘉義地方法院九十一年度易字第四四○號中
華民國九十二年五月二十六日第一審判決（起訴案號：臺灣嘉義地方法院檢察署九十
一年度調偵字第一八三號，及移
上訴，本院判決如左：
      主      文
上訴駁回。
戊○○緩刑參年。
      事      實
一、戊○○無犯罪前科，於民國九十一年四月十七日上午，駕駛毛豆採收機，在嘉義
    縣義竹鄉○○○段菜埔五五分七電桿旁毛豆田（即如附圖所示「田地」位置）採
    收毛豆，乙○○則駕駛車牌號碼ＫＺ─四五一號自大貨車，停放於前開電桿旁產
    業道路（如附圖所示貨車位置），搭配戊○○所駕駛之毛豆採收機，負責裝置載
    運採收之毛豆；約於當日早上八時許，戊○○準備將毛豆採收機裝卸筒內之毛豆
    倒入乙○○所駕駛之大貨車之際，原應注意機械設備於高壓電線旁工作，有觸電
    危險之虞，應注意機械操作之高度，以避免觸電情形之發生，而依當時情形，並
    無不能注意之情事，竟仍於如附圖所示毛豆採收機位置，升高毛豆採收機裝卸筒
    卸載毛豆至大貨車後車斗，致裝卸筒碰觸高壓電線，因而導電使當時站立大貨車
    後車斗內，接觸裝卸筒準備夷平毛豆之乙○○遭電殛而死亡。
二、案經乙○○之子丙○○訴由嘉義縣警察局布袋分局報請臺灣嘉義地方法院檢察署
    檢察官偵查起訴。
      理      由
一、訊據上訴人即被告戊○○固坦承於前開時、地駕駛毛豆採收機卸載毛豆至被害人
    乙○○所駕駛之大貨車及乙○○因電殛死亡之事實，惟辯稱：伊未注意毛豆採收
    機裝卸筒有無碰觸高壓電線，惟如有碰觸而觸電，伊在毛豆採收機上，應係伊先
    觸電，然伊並未電殛云云。
二、經查：
（一）乙○○確因電殛死亡之事實，業據檢察官督同法醫師（檢驗員）相驗屬實，製
      有相驗屍體證明書、驗斷書及勘驗筆錄各一件附臺灣嘉義地方法院檢察署九十
      一年度相字第二四八號卷可稽。
（二）本案電殛事件發生後，台灣電力股份有限公司（下稱台電）曾二度派員至現場
      調查觸電原因，經台電調查結果，認「‧‧‧經檢視高壓電線結果，發線離電
      桿約四公尺處電線有毛豆裝卸筒碰觸痕跡。」之情，有台電公司民眾事故報告
      表附卷可稽（見相驗卷第二十三頁）；並據證人即當時台電布袋所主任丁○○
      於九十一年五月二十一日警訊時證稱：九十一年四月十七日檢察官驗屍時我有
      到現場，但我同事吳技士有到離地面高度七點一五公尺察看，高壓電線有碰撞
      情形，有吳姓技士的報告，我亦呈報至嘉義營業處，依我專業知識研判，毛豆
      採收機在卸貨時，其車斗升高碰撞高壓電，毛豆採收機當時為帶電狀況，乙○
      ○碰撞毛豆採收機就會再度導電，電流經過人體就會被擊斃，當地的高壓電線
      對地電壓為六千六百伏特，人如果碰到高壓電，經過心臟就無法救治，高壓電
      線既有碰撞情形，毛豆採收機在卸貨時車斗升高誤碰到電線，毛豆採收機導電
      ，而使乙○○遭電流擊斃等語。復於本院九十二年八月四日調查時到庭具結證
      稱：警訊所稱高壓電線有碰撞情形，係指毛豆採收機裝卸筒連續碰到高壓電線
      的點可能有一段時間的接觸，碰到裝卸筒的地方都有電，死者可能身體貼到裝
      卸筒上，手伸向前，電由手或胸部進去，從腳出來而電殛死亡等語。益足徵被
      害人乙○○為電殛死亡無訛。
（三）本案導致乙○○觸電之高壓電線，依台電公司民眾事故報告表所載距離地面高
      度約為七‧一五公尺，而原審九十二年二月二十日勘驗時約為七‧一公尺之事
      實，有前開報告表在卷可佐（詳偵查卷第十一頁），並據原審勘驗屬實，製有
      勘驗筆錄及現場照片附卷足憑（詳原審卷第一○二頁至第一○七頁、第一一五
      頁至第一一八頁），且有前開台電報告表附卷可參；而本案事發當時，乙○○
      所駕駛之大貨車後車斗裝置毛豆約八分滿，乙○○當時手持鐵耙一支站立於後
      車斗內毛豆上，準備將毛豆採收機所卸入之毛豆夷平之情，除據被告自陳在卷
      外，並據證人即事發後經通知到場之乙○○家屬李永川、李光玄、丙○○證述
      明確，且有現場照片在卷可佐；當時貨車車斗內所裝載之毛豆距離地面之高度
      約為三‧二公尺，乙○○當時所持之鐵耙，長約一‧三公尺等情，分據原審九
      十年二月二十日勘驗測量明確，製有勘驗筆錄（及附圖）一件附卷可據，又乙
      ○○身高一六八公分（一‧六八公尺）之事實，亦有驗斷書一件附卷足據；據
      此，事發當時大貨車後車斗內所裝載之毛豆高度（三‧二公尺）加上乙○○身
      高（一‧六八公尺）與乙○○所持鐵耙長度（一‧三公尺），客觀上絕無碰觸
      高壓電線（七‧一公尺或七‧一五公尺）之可能，自可排除乙○○自身觸電之
      假設。
（四）反之，被告所駕駛之毛豆採收機，其裝卸筒升高之高度，最高為七‧五公尺之
      事實，有毛豆採收機基本資料一件附卷可按（見警局卷第十二頁），客觀上毛
      豆採收機裝卸筒傾倒毛豆於大貨車內，必須升高而於升高確有碰觸高壓電線之
      可能；而本案事發當時，除被告與被害人在現場工作外，並無其他人在場之事
      實，業據被告陳述明確，則依現場可觀情狀判斷，除毛豆採收機裝卸筒升高之
      高度可能碰觸高壓電線外，並無其他導電之可能，此乃合乎客觀情狀之論理法
      則。
（五）且查，事發當時，被告所駕駛之毛豆採收機與被害人所駕駛之大貨車比鄰停放
      裝卸毛豆之事實，業據被告供陳甚詳，且據事後到場尚見急救被害人之證人甲
      ○○於原審勘驗及本院到庭證述屬實。又毛豆採收機裝卸筒升高卸載時，連接
      裝卸筒（吊筒）與毛豆採收機之機械手臂呈傾斜狀態之情，有前開毛豆採收機
      基本資料一件附卷可參，是依現場情形，被告所駕駛之毛豆採收機與被害人所
      駕駛之大貨車兩車間原有之間格，適因卸載中之裝卸筒機械手臂造成連結，從
      而使升高之裝卸筒（最高七‧五公尺）碰觸高壓電線（七‧一公尺或七‧一五
      公尺）所導引之電流，經由機械手臂傳導至被害人之大貨車，因而導致站立大
      貨車上之被害人觸電之情，應堪認定；且上述被害人觸電情形及觸電時點之認
      定，適與被告於警訊供承：「當時我將採集的毛豆要倒入乙○○所駕駛的大貨
      車上，當時乙○○已準備在貨車上要把毛豆鋪平，當我把毛豆採收機的貨斗放
      下時，我看到乙○○坐在毛上，我見狀即跳過他所在的貨車上，當時他告訴我
      說他被電到」等語（見被告九十一年四月十七日警詢筆錄）、「‧‧‧我倒完
      已經將毛豆機的車斗放下，這時才發現乙○○躺在毛豆上不動」等語（見原審
      九十二年五月十二日審判筆錄）之情形相牟合，是被害人係因被告毛豆採收機
      觸及高壓電線因而導電觸電之情形，實可認定。
（六）依上所述，被害人既不可能未經任何導體觸及高壓電線而觸電身亡，客觀論理
      情形，必有導體觸及高壓電線始有間接導致被害人觸電情形之發生；本案事發
      現場僅有被告所駕駛之毛豆採收機裝卸筒（吊筒）高度超過現場之高壓電線，
      亦即除毛豆採收機之裝卸筒有導電之可能外，別無其他導體足以導致被害人觸
      電，且依被告所陳被害人觸電之時點與情形，適為毛豆採收機裝卸筒升高卸載
      毛豆至大貨車之時間點，該時點亦適足使兩車因毛豆採收機之機械手臂相連結
      而傳導電流，間接導致被害人觸電情形之發生，應無疑義。
（七）被告雖以伊所駕駛之毛豆採收機之裝卸筒如有碰觸高壓電線而導電，則伊在毛
      豆採收機上，應係伊先觸電而電殛，何以伊未電殛而質疑云云。然查被告於本
      院九十二年八月四日調查及於同年月十二日審理時均供承：伊所駕駛之毛豆機
      裝卸筒開關裝在駕駛座左手的外面，按開關時不用下車，當時伊未下車等語。
      就前開質疑，據證人即當時台電布袋所主任丁○○於九十二年八月四日於本院
      調查時證稱：可能是毛豆採收機的絕緣比較好，毛豆採收機的大輪子是塑膠的
      絕緣體，且毛豆採收機如果碰到高壓電線，毛豆採收機上之人如身體未碰到地
      面，就不會導電，惟另外大貨車的輪子比較小，又有鋼絲，絕緣比較差，所以
      容易導電，貨車上的人之身體如未碰到毛豆採收機就沒有事，但死者可能身體
      貼到裝卸筒上，手伸向前，電由手或胸部進去，從腳出來而電殛死亡。毛豆採
      收機雖是整部的車子帶電（六六○○伏特），在毛豆採收機上之人亦係帶電，
      都沒有問題，但只要腳踏在地上就會電殛死亡等語。依上專業之證人所證，被
      告當時雖在毛豆採收機上，惟自承既未下車，腳或身體既未碰到地面，故未發
      生電殛，亦無疑議。
（八）被告駕駛大型工作機具，原應注意機械設備於高壓電線旁工作，有觸電危險之
      虞，應注意機械操作之高度，以避免觸電情形之發生，而依當時情形，如附圖
      電桿事發當時已有「高壓電」之警示標語，且現場亦非無其他更空曠之處可供
      卸載毛豆，此亦經原審勘驗甚明，亦即被告當時並無不能注意之情事，竟仍於
      如附圖所示毛豆採收機位置，升高毛豆採收機裝卸筒卸載毛豆，致裝卸筒觸及
      高壓電線因而導致被害人觸電身亡，其有過失甚明；又被害人確因本件被告有
      過失之危險過失行為導致電殛死亡之情，已如前述，是被告之過失行為與被害
      人之死亡結果間，即有相當之因果關係。從而被告質疑所辯尚非可採，本案事
      證已臻明確，被告犯行堪予認定。
三、核上訴人即被告戊○○所為，係犯刑法第二百七十六條第一項之過失致死罪。原
    審以被告罪證明確，因以適用刑法第二百七十六條第一項、第四十一條第一項前
    段，罰金罰鍰提高標準條例第一條前段、第二條等規定，並審酌被告尚無任何犯
    罪前案紀錄之品行（此有台灣高等法院被告全國前案紀錄表及台灣嘉義地方法院
    檢察署刑案資料查註紀錄表各一件附卷可參）、其高中畢業之智識程度、與被害
    人平日即為工作伙伴之關係、其過失之情節與過失之程度、犯罪所生被害人死亡
    結果之危害及犯罪後之態度、及當時未與被害人家屬達成民事和解等一切情狀，
    量處有期徒刑六月，並諭知如易科罰金以三百元折算一日之標準。本院經核原判
    決認事用法俱無不合，量刑亦稱妥適，檢察官上訴意旨以被告拒未予告訴人和解
    ，以原決量刑過輕，被告上訴意旨如有過失原判決量刑過重，而均指摘原判決不
    當，均無可取，為無理由，應予駁回。復查被告未曾受有期徒刑以上刑之宣告，
    臺灣高等法院被告全國前案紀錄表在卷可查，被告事後業與被害人家屬和解並賠
    償損害，有和解契約書在卷可稽，被告經此科刑教訓後，應知所警惕諒無再犯之
    虞，本院認所宣告之刑，以暫不執行為適當，併諭知緩刑參年，以勵自新。
據上論斷，應依刑事訴訟法第三百六十八條，刑法第七十四條第一款，判決如主文。
本案經檢察官吳忠賢到庭執行職務。
中    華    民    國      九十二      年      八      月      十九      日
                                  臺灣高等法院臺南分院刑事第五庭
                                      審判長法官  楊    明    章
                                            法官  沈    揚    仁
                                            法官  顏    基    典
右正本證明與原本無異。
不得上訴。
                                      法院書記官  董    挹    棻
中    華    民    國      九十二      年      八      月      二十      日
附錄法條：
刑法第二百七十六條第一項：
因過失致人於死者，處二年以下有期徒刑、拘役或二千元以下罰金。


司法院資訊處製作；財團法人民間司法改革基金會備份。
